【裁判字號】    97,消債更,439
【裁判日期】    971022
【裁判案由】    更生事件
【裁判全文】
臺灣士林地方法院民事裁定           97年度消債更字第439號
債  務  人  甲○○
代  理  人  朱麗真律師
上列當事人聲請更生事件，本院裁定如下：
    主  文
債務人甲○○自中華民國97年10月22日17時起開始更生程序。
    理  由
一、按債務人與金融機構協商成立者，不得聲請更生或清算，但
    因不可歸責於己之事由，致履行顯有重大困難者，不在此限
    。本條例施行前，債務人依金融主管機關協調成立之中華民
    國銀行公會會員辦理消費金融案件無擔保債務協商機制與金
    融機構成立之協商，準用前項之規定，消費者債務清理條例
    第151條第5項、第6項分別定有明文。次按，債務人不能清
    償債務或有不能清償之虞，且無擔保或無優先權之債務總額
    未逾新臺幣（下同）1,200萬元者，於法院裁定開始清算程
    序或宣告破產前，得向法院聲請更生，觀諸消費者債務清理
    條例第3條、第42條第1項規定自明。又法院開始更生程序
    之裁定，應載明其年、月、日、時，並即時發生效力，同條
    例第45條第1項亦有明定。
二、聲請意旨略以：伊有不能清償債務情事，前曾於民國95年間
    依照「中華民國銀行公會會員辦理消費金融案件無擔保債務
    協商機制」請求共同協商債務清償方案，並協商成立，協商
    條件為每月還款新臺幣（下同）8661元。伊每月薪資約2萬
    2000元 ，配偶張汝貞亦有收入，故於支付一家四口之家庭
    生活費用，每月約1萬5000元後，尚能履行協商條件。惟伊
    岳母於96年8月因右側偏癱，須僱請外籍看護照顧，每月增
    加支出5000元，故伊確係因不可歸責於己，致履行協商條件
    顯有重大困難。且伊無擔保或無優先權之債務總額未逾1,20
    0萬元，復未經法院裁定開始清算程序或宣告破產，爰向本
    院聲請更生等語。
三、經查，債務人所主張之上開事實，業據提出債務人全戶戶籍
    謄本（見本院卷第19、20頁）、95、96年度綜合所得稅各類
    所得資料清單（見本院卷第13、36頁）、薪俸袋影本（見本
    院卷第14頁）、財團法人金融聯合徵信中心當事人綜合信用
    報告之協商前置專用債權人清冊（見本院卷第21至27頁）及
    債務人岳母楊飛雀病症暨失能診斷證明書（見本院卷第18頁
    ）等為證，核閱屬實，堪認為真正。次查，債務人岳母楊飛
    雀尚有第一順位法定扶養義務人3人，債務人並非其岳母之
    法定扶養義務人，自不得將僱請外籍看護照顧岳母楊飛雀之
    費用5000元列入債務人每月生活必要費用。惟債務人每月薪
    資僅2萬2000元，扣除協商金額8661元後，所餘1萬3339元
    已不足支應每月生活必要費用約1萬5000元，且其配偶張汝
    貞既須額外支出母親楊飛雀之扶養費用，債務人應負擔之家
    庭生活費用亦將增加。準此以觀，債務人主張其有不可歸責
    於己之事由，致履行協商條件顯有困難，堪認為真實。此外
    ，債務人復查無消費者債務清理條例第6條第3項、第8條或
    第46條各款所定駁回更生聲請之事由存在，則債務人聲請更
    生，應屬有據，爰裁定如主文。
中    華    民    國    97    年    10    月    22    日
                  民事第三庭  法      官  鍾任賜
上為正本係照原本作成。
本件不得抗告。
中    華    民    國    97    年    10    月    22    日
                              書  記  官  陳鳳嬌


司法院資訊處製作；財團法人民間司法改革基金會備份。
